臺灣高等法院刑事裁定　　　　　　　　　　　　　　九十一年度聲再字第一五九號
　　再審聲請人
　　即受判決人　甲○○
右列聲請人因違反毒品危害防制條例案件，對於本院八十九年度上更(二)字第六三八號
中華民國九十年九月三日確定判決（本院八十八年度上訴字第一四八二號、八十八年
度上更(一)字第四七四號、臺灣臺北地方法院八十七年度重訴字第三九號、臺灣臺北地
方法院檢察署八十七年度偵字第一九○○五號、第一○九一九號、第二二五四六號）
，聲請再審，本院裁定如左：
    主  文
再審之聲請駁回。
    理  由
一、聲請意旨略以：依刑事訴訟法第四百二十條第一項第六款規定，因發現確實之新
    證據，足認受有罪判決之人應受無罪、免訴、免刑或輕於原判決所認罪名之判決
    者，得聲請再審。原判決認定事實錯誤，構成聲請再審原因：(1)本案關係人李政
    實於八十七年十月二十日於法務部調查局台北市調處供稱：八十七年七月底甲○
    ○曾拿六瓶高梁酒瓶裝之液態安非他命給我，經我結晶成約五公斤之固態安非他
    命等語，與法務部調查局鑑定報告將扣案八瓶高梁酒瓶裝液體，僅固態加工成三
    點四八六公斤安非他命，可知李政實所言與事實不符，故李政實交付蘇婉麗之安
    非他命結晶成品並非聲請人所交付之物所衍生。另於李政賢住處查獲之液體，是
    否如伊所言能置於冰箱即結晶，原法院未為試驗，即草率認定，實屬速斷，係以
    錯誤事實為證據，所憑證據法則不合理。(2)扣案液體係「含百分之四十三點三五
    成份甲基安非他命鹽酸鹽溶液」，而非「液態安非他命」，更非「甲基安非他命
    結晶成品」，有法務部調查局發技(一)字第八八○六六七八五號函可證，非屬毒
    品危害防制條例所規範之第二級毒品，應係麻醉藥品管理條例所列之化合成類麻
    醉品，而應以刑罰較輕之麻醉藥品管理條例規範本案，原判決認知事實明顯錯誤
    。(3)麻醉藥品管理條例於八十八年六月二日修正為「管制藥品管理條例」，免除
    非法輸入、運輸、販賣、持有、吸食安非他命等麻醉藥品行為之刑罰，改為行政
    罰，雖毒品危害防制條例已施行，然麻醉藥品管理條例亦同時施行，故於八十八
    年六月二日前觸犯運輸安非他命，應依刑法第二條規定，以麻醉藥品管理條例規
    範始為合法。綜上之事實、證據、判例等，於案發前即存在，惟原判決視而不見
    為錯誤判決，構成再審之理由云云。
二、按因發見確實之新證據，足認受有罪判決之人應受無罪、免訴、免刑或輕於原判
    決所認罪名之判決者，得聲請再審，固為刑事訴訟法第四百二十條第一項第六款
    所明定。惟所謂「發現確實之新證據」，係指該證據於事實審法院判決前業已存
    在，為法院、當事人所不知，不及調查斟酌，至其後始行發現，且就證據本身形
    式觀察，固不以絕對不須經過調查程序為條件，但必須顯然可認為足以動搖原有
    罪確定判決，而為受判決人無罪、免訴、免刑或輕於原判決所認罪名之判決者為
    限。亦即該「新證據」須可認為確實具有足以動搖原確定判決，而對受判決人為
    更有利判決之「確實性」外，尚須具備該證據係在事實審法院於判決前已存在，
    因未經發現，不及調查斟酌，或審判時未經注意，至其後始行發現之「嶄新性」
    特質，二者均屬不可或缺，倘若未具備上開「確實性」與「嶄新性」二種聲請再
    審新證據之特性，即不能據為聲請再審之原因（最高法院七十年度台抗字第一六
    一號裁定、八十五年度台抗字第三０八號裁定意旨參照）。
三、本院經查：
（一）聲請人聲請意旨所稱：證人李政實所供如何將液態安非他命結晶成固態之證言
      與法務部調查局鑑定報告之事實不符，又原審未將扣案證物證人李政實所供方
      法予以檢驗是否屬實云云。經查，被告如何於八十七年七月間，運輸液態安非
      他命，將之轉交予李政實等情，業經原判決於理由欄二之(一)部分表明其證據取
      捨及事實認定之心證，有原確定判決附卷足憑，所為論述核與證據法則及經驗
      、論理法則，並無相悖，是聲請人前開所指，無非對事實審已經審酌之事項，
      再行爭執，自與刑事訴訟法第四百二十條第一項第六款所規定「確實之新證據
      」之要件不合。
（二）又聲請人另稱扣案液體為含百分之四十三點三五成份甲基安非他命鹽酸鹽溶液
      ，並非毒品危害防制條例所稱第二級毒品，而係麻醉藥品管理條例所列之化學
      合成類麻醉藥品，自應適用麻醉藥品管理條例處斷，而非觸犯毒品危害防制條
      例云云，惟查，最後事實審法院已就被告上開聲請再審之理由，予以審酌並於
      判決理由交代，諸前開說明，亦與刑事訴訟法所規定「確實新證據」，係於事
      實審法院判決前業已存在，而為法院、當事人所不知、不及調查之要件要間。
      又聲請人認本件應適用麻醉藥品管理條例處斷云云，乃係對事實審法院適用法
      律之職權行使為指摘，所爭執者要為原審判決是否違背法令之問題，核與再審
      制度旨在救濟事實認定有誤之情形不同，自非再審程序所得救濟，聲請人據此
      提起再審，亦與刑事訴訟法第四百二十條所定再審要件不符。
四、綜上論斷，本件聲請人所舉聲請再審之理由，核與刑事訴訟法第四百二十條第一
    項第六款之規定不符，難認有再審之理由，應依同法第四百三十四條第一項裁定
    如主文。
中      華      民      國    九十一    年      五      月      七      日
                              臺灣高等法院刑事第四庭
                                  審判長法  官  蔡  永  昌
                                        法  官  周  煙  平
                                        法  官  徐  昌  錦
右正本證明與原本無異。
如不服本裁定應於收受送達後五日內向本院提出抗告書狀。
                                        書記官  吳  金  來
中      華      民      國    九十一    年      五      月      十      日
